臺灣嘉義地方法院刑事判決
                                      109年度易字第445號
                                      110年度易字第20號
公  訴  人  臺灣嘉義地方檢察署檢察官
被      告  楊健明



上列被告因詐欺案件，經檢察官提起公訴（109年度偵緝字第135
號）及追加起訴(109年度偵緝字第405號、109年度偵緝字第406
號)，被告於準備程序時就被訴事實為有罪之陳述，本院合議庭
裁定由受命法官獨任改依簡式審判程序審理，判決如下：
    主  文
楊健明犯如附表編號1至3所示之詐欺取財罪，共參罪，均累犯，
各處如附表編號1至3「論罪科刑及沒收」欄所示之罪及沒收。所
犯附表編號1、2不得易科罰金部分，應執行有期徒刑貳年。沒收
部分併執行之。
    犯 罪 事 實
一、楊健明因缺錢花用，竟意圖為自己不法之所有，基於詐欺取
    財之各別犯意，分別為下列犯行：
 ㈠ 於民國108年8月初某日，認識姚采彤（原名「姚素梅」）後
   ，向姚采彤佯稱其經營當鋪有管道可以較低價格購買法拍屋
   ，致姚采彤陷於錯誤而誤信可以新臺幣（下同） 150 萬元購
   買嘉義市忠孝路「晴空墅」建案之房屋，並於同年 8 月 22
   、 23 日分別匯款 20 萬元、 40 萬元(共計60萬元)到楊健
   明向佳里郵局申辦之帳號 0000000-0000000 號帳戶內，姚采
   彤於匯款後要求楊健明帶其看屋，但楊健明竟藉故推託進而
   避不見面且逃逸無蹤，姚采彤始知受騙。
 ㈡ 於108年7月間某日，向李敏吉佯稱其在經營當舖，可以25萬
   元之價格售予一台流當車，並要先下訂3萬6千元，致李敏吉
   陷於錯誤，在嘉義縣○○鄉○○村○○○000號之6李敏吉住處，先交
   付3萬6千元訂金予楊健明，不久後又交付2千6百元給楊健明
   ，嗣再於108年8月29日交付1萬2千元、於108年9月17日交付1
   5萬元(共計20萬6百元)給楊健明。嗣楊健明遲未交車給李敏
   吉，李敏吉復無法與楊健明取得聯繫，李敏吉始知受騙。　
 ㈢ 於108年8月間某日，認識任職房屋仲介公司之田惠如，因陳
   志豪請託田惠如代為購買二手車，田惠如乃告知楊健明要購
   車，楊健明遂向田惠如佯稱可以26萬元購得豐田廠牌之法拍
   車，惟需先付訂金2萬6千元，田惠如因而陷於錯誤，向陳志
   豪取得現金2萬6千元後，於108年11月12日14時許，在嘉義市
   ○區○○○路000號本院對面之道路旁，交付2萬6千元給楊健明。
   嗣楊健明旋即神隱，田惠如因一直未能聯繫上楊健明，始知
   受騙。
二、案經姚采彤、李敏吉訴由嘉義縣警察局民雄分局；田惠如、
    陳志豪訴由嘉義市政府警察局第二分局報告臺灣嘉義地方檢
    察署檢察官偵查起訴。　　
    理  由
一、被告楊健明所犯為死刑、無期徒刑或最輕本刑為 3年以上有
    期徒刑以外之罪，於本院準備程序進行中，被告已就被訴事
    實為有罪之陳述，經告知簡式審判程序之旨，並聽取公訴人
    、被告之意見後，由本院依刑事訴訟法第273條之1第1 項規
    定，裁定進行簡式審判程序。又依刑事訴訟法第273條之2、
    同法第159條第2項之規定，簡式審判程序不適用傳聞法則有
    關限制證據能力之相關規定，合先敘明。
二、上揭犯罪事實，已據被告於偵查及本院均坦白承認(見偵緝1
    35號卷第89至90頁；本院聲羈163號卷第14至15頁；本院445
    號卷〈一〉第220頁、445號卷〈二〉第224、239至241、264頁；
    本院20號卷〈二〉第44頁)，核與證人即告訴人姚采彤、李敏
    吉、田惠如、陳志豪等人於警詢、偵查及本院所指證情節大
    致相符（見警32076號卷第1至3頁；警32076號卷第1至4頁；
    警02683號卷第2至6頁；偵9428號卷第41頁；偵6523號卷第2
    9、33頁；偵6730號卷第52至53頁；本院445號卷〈一〉第123
    至125頁；本院445號卷〈二〉第6至7、247至248、265頁；本
    院20號卷〈二〉第27、45頁），且經證人洪美蓮於警詢時證述
    明確(見偵9428號卷第61頁)。告訴人姚采彤部分，並有告訴
    人姚采彤與被告之LINE對話紀錄、被告之郵局開戶資料、客
    戶歷史交易清單、自動櫃員機提領影像光碟、太保南新郵局
    臨櫃提款影像光碟、臺灣銀行匯款申請書、郵政入戶匯款申
    請書影本、車籍查詢資料、通聯查詢資料、內政部警政署反
    詐騙案件紀錄表、受理詐騙帳戶通報警示簡便格式表、金融
    機構聯防機制通報單、受理各類案件紀錄表等件在卷可稽（
    見警32076號卷第5至12、14至20頁；偵9428號卷第30至34、
    42至45、54至57頁、光碟存置袋）；告訴人李敏吉部分，並
    有告訴人李敏吉與被告之LINE對話紀錄內容手機擷圖25張附
    卷足參（見警19036號卷第4至16頁）；告訴人田惠如、陳志
    豪部分，並有告訴人田惠如與被告之LINE對話紀錄內容手機
    擷圖2張在卷可查（見警02683號卷第8頁），足見被告之任
    意性自白與事實相符而可採。本案事證明確，被告犯行堪以
    認定，應予依法論科。
三、論罪科刑：
 ㈠ 核被告所為，均係犯刑法第339條第1項之詐欺取財罪。被告
   就告訴人姚采彤、李敏吉，各係起因於同一詐欺之包括計畫
   ，在短時間內陸續詐取數次金錢之交付，為接續犯，應論以
   包括一罪。被告上開3次犯行(即犯罪事實一、㈠㈡㈢)，各罪間
   犯意各別，時間互殊，應予分論併罰。
 ㈡ 被告前因詐欺、竊盜、侵占、重利、偽造文書等案件，分別
   經法院判決有罪確定，並經臺灣臺南地方法院以99年度聲字
   第2317號定應執行有期徒刑8年6月確定，嗣於108年5月8日縮
   刑期滿，執行完畢等情，此有臺灣高等法院被告前案紀錄表1
   份存卷可參，其受徒刑之執行完畢後，5年以內故意再犯本案
   有期徒刑以上之3罪，均為累犯。被告前案曾犯詐欺等故意侵
   犯財產法益之犯罪，其受徒刑之執行完畢，5年以內再犯本案
   3件之詐欺取財罪，係屬同一罪質之犯罪，足見被告具有特別
   惡性及對刑罰反應力薄弱，參考司法院釋字第775號解釋意旨
   ，本院綜合判斷被告並無因加重本刑，致生其所受之刑罰超
   過其所應負擔罪責的情形，爰均依刑法第47條第1項規定加重
   其法定最低本刑。
 ㈢ 爰以行為人之責任為基礎，審酌被告因缺錢花用，不思正當
   取得錢財，竟於前案出獄不久，即心生不軌，而分別為本案3
   件詐欺犯行之犯罪動機，犯案後藏匿無蹤，使被害人求償無
   門，所生危害非輕，復考量各告訴人所受金錢損失程度、迄
   今尚未和解或賠償告訴人(被告於聲羈庭及本院均陳稱，伊與
   告訴人商談和解中云云，然告訴人當庭均表示被告從未找渠
   等聯繫和解事宜等語)，與渠等之求刑意見(見本院445號卷〈
   二〉第247、265頁；本院20號卷〈二〉第27、45頁），暨被告犯
   後經通緝到案，坦承詐欺犯行，自述高中肄業之智識程度，
   入監前的工作為廚師，月薪約4 萬多元。自陳於97年間與警
   察在警匪槍戰中受傷，左腳現在因而裝設義肢，另因糖尿病
   需要洗腎等語(見本院445號卷〈二〉第247頁；本院20號卷〈二〉
   第27頁），暨其犯後態度等一切情狀，分別量處如附表編號1
   至3「論罪科刑及沒收」欄所示之刑，並就附表編號3諭知易
   科罰金之折算標準。另就被告所犯附表編號1、2之2 罪(不得
   易科罰金部分)，考量詐騙時間相近、侵害法益皆為個人財產
   法益，惟被害對象不同、詐騙手法及方式、犯罪情節仍屬有
   異等，綜合考量所為各犯行之行為與時間區隔關係，及被告
   整體犯行之應罰適當性、社會秩序之破壞性、侵害法益之程
   度等總體情狀，爰就被告所犯附表編號1、2之2 罪，定其應
   執行刑如主文所示。
四、沒收：
    按犯罪所得，屬於犯罪行為人者，沒收之；於全部或一部不
     能沒收或不宜執行沒收時，追徵其價額，刑法第38條之1第
    1 項前段、第3項分別定有明文。查未扣案如附表編號1至3
    所示詐得金額，為本案被告各次犯行所獲之犯罪所得，迄未
    實際合法發還被害人，又無過苛調節條款之情形，應依刑法
    第38條之1第1 項前段、第3項規定，於各該次犯行項下宣告
    沒收(詳附表)，且於全部或一部不能沒收或不宜執行沒收時
    ，追徵其價額。
據上論斷，依刑事訴訟法第273條之1第1項、第299條第1項前段
，刑法第339條第1項、第47條第1項、第41條第1項前段、第51條
第5款、第38條之1第1項前段、第3項、第40條之2第1項，刑法施
行法第1條之1第 1項，判決如主文。
本案經檢察官柯文綾提起公訴及追加起訴，檢察官林俊良到庭執
行職務。
中　　華　　民　　國　　110 　年　　5 　　月　　31　　日
                  刑事第二庭    法  官 林正雄
以上正本證明與原本無異。
如不服本判決應於收受判決後20日內向本院提出上訴書狀，並應
敘述具體理由；其未敘述上訴理由者，應於上訴期間屆滿後20日
內向本院補提理由書（均須按他造當事人之人數附繕本）「切勿
逕送上級法院」。告訴人或被害人如對於本判決不服者，應具備
理由請求檢察官上訴，其上訴期間之計算係以檢察官收受判決正
本之日期為準。　　　　　　　　　
中　　華　　民　　國　　110 　年　　5 　　月　　31　　日
                                書記官 王嘉祺
附錄法條：
中華民國刑法第339條
（普通詐欺罪）
意圖為自己或第三人不法之所有，以詐術使人將本人或第三人之
物交付者，處5年以下有期徒刑、拘役或科或併科50萬元以下罰
金。
以前項方法得財產上不法之利益或使第三人得之者，亦同。
前二項之未遂犯罰之。
附表：
編號 犯罪事實 犯罪所得 (新臺幣) 論罪科刑及沒收 1 犯罪事實 一、㈠ 60萬元 (20萬＋40萬) 楊健明犯詐欺取財罪，累犯，處有期徒刑壹年肆月。 未扣案之犯罪所得新臺幣陸拾萬元沒收，如全部或一部不能沒收或不宜執行沒收時，追徵其價額。 2 犯罪事實 一、㈡ 20萬6佰元 (3萬6仟＋2仟6佰＋1萬2仟＋15萬) 楊健明犯詐欺取財罪，累犯，處有期徒刑拾月。 未扣案之犯罪所得新臺幣貳拾萬陸佰元沒收，如全部或一部不能沒收或不宜執行沒收時，追徵其價額。 3 犯罪事實 一、㈢ 2萬6仟元 楊健明犯詐欺取財罪，累犯，處有期徒刑肆月，如易科罰金，以新臺幣壹仟元折算壹日。 未扣案之犯罪所得新臺幣貳萬陸仟元沒收，如全部或一部不能沒收或不宜執行沒收時，追徵其價額。